臺灣高雄地方法院民事判決
111年度雄小字第193號
原      告  曹美珠  

被      告  蔡依玲  

訴訟代理人  黃韡誠律師
被      告  台灣導盲犬協會

訴訟代理人  林清慧  
上列當事人間請求損害賠償（交通）事件，本院於民國111年5月
10日言詞辯論終結，判決如下：
    主  文
被告應連帶給付原告新臺幣壹萬玖仟陸佰伍拾參元，及自民國一
一一年二月十一日起至清償日止，按週年利率百分之五計算之利
息。
原告其餘之訴駁回。
訴訟費用新臺幣壹仟元，其中新臺幣肆佰元由被告連帶負擔，餘
由原告負擔。
本判決第一項得假執行；但被告如以新臺幣壹萬玖仟陸佰伍拾參
元為原告預供擔保後，得免為假執行。
    事實及理由
一、被告台灣導盲犬協會（下稱被告導盲犬協會）未於最後言詞
    辯論期日到場，核無民事訴訟法第386 條所列各款情形，爰
    依原告之聲請，由其一造辯論而為判決。
二、原告主張：被告蔡依玲於民國109年7月28日18時6分許，駕
    駛車牌號碼000-0000號自用小客貨車（下稱系爭車輛），沿
    高雄市三民區民族一路由北往南方向行駛，駛至上開地點，
    欲右轉裕誠路時，適有原告騎乘車牌號碼000-000號普通重
    型機車（下稱系爭機車），沿民族一路由北往南方向行駛於
    內側慢車道停等紅燈在前。詎被告蔡依玲竟疏未注意車前狀
    況未保持安全距離，違規跨越雙白線而向前追撞系爭機車，
    致原告人車倒地（下稱系爭事故），因而受有頭痛頭暈、右
    肩擦傷、右髖挫傷併血腫及右小腿挫傷等傷害（下稱系爭傷
    害）。原告因系爭傷害支出醫療費用新臺幣（下同）18,843
    元，又系爭機車因系爭事故毀損，支出維修費用4,950元（
    零件費用3,950元、工資1,000元）。此外，系爭事故發生時
    原告所穿戴之雨衣、手錶亦遭損壞，原告因而購買新雨衣支
    出500元，並受有手錶價值12,500元之損失。原告另因系爭
    事故於109年7、8月間因住院及治療回診受有薪資損3,756元
    （109年7月29日至7月31日，請假3日；109年8月5日請假4小
    時；109年8月10日請假4小時，共計請假4日，每日以939元
    計算）。再者，原告為系爭事故所涉刑事案件支出再議律師
    費用12,000元。原告復因系爭傷害受有精神痛苦，得請求精
    神慰撫金6,600元。綜上，原告共因系爭事故受有59,149元
    之損失，扣除已受領之強制責任險理賠7,178元，尚受有損
    失51,971元。又被告導盲犬協會為被告蔡依玲之僱用人，被
    告導盲犬協會依法自應與被告蔡依玲負連帶賠償責任。爰依
    民法第184條第1項前段、第191條之2 、第188條規定提起本
    件訴訟等語，並聲明：被告應連帶給付原告51,971元，及自
    起訴狀繕本送達最後一位被告翌日起至清償日止，按週年利
    率5％計算之利息。
三、被告則均略以：原告就系爭事故對被告蔡依玲所提之刑事過
    失傷害等告訴經臺灣高雄地方檢察署（下稱高雄地檢）檢察
    官以109年度偵字第21935號作成不起訴處分，經原告提起再
    議，亦經臺灣高等檢察署高雄檢察分署（下稱高雄分署）以
    110年度上聲議字第1406號處分書駁回再議，是原告自須舉
    證證明被告蔡依玲就系爭事故有過失，始有侵權行為損害賠
    償責任可言。又原告並未舉證因系爭事故須休養不能工作，
    且就雨衣、手錶損失部分，原告亦未提出相關證明可證有損
    壞。另原告請求刑事再議律師費用並不合理等語，資為抗辯
    ，並均聲明：原告之訴駁回。
四、經查，原告與被告蔡依玲於前揭時、地發生系爭事故，原告
    因而受有系爭傷害，並支出醫療費用18,843元，並為修復系
    爭機車，支出修繕費用4,950元（零件費用3,950元、工資1,
    000元）。另原告平均每日薪資為939元，原告復因系爭事故
    已受領強制汽車責任險理賠7,178元。原告就系爭事故對被
    告蔡依玲提起之過失傷害等告訴，經高雄地檢檢察官以109
    年度偵字第21935號為不起訴處分，嗣原告提起再議，經高
    雄分署以110年度上聲議字第1406號處分書駁回再議等情，
    有道路交通事故現場圖、道路交通事故調查表（一）、（二
    ）、談話紀錄表、現場照片、高雄市政府警察局三民第二分
    局111年2月22日高市警三二分偵字第11170551700號函、阮
    綜合醫院診斷證明書、高雄榮民總醫院診斷證明書、醫療費
    用單據、系爭機車維修費用估價單、在職證明書、薪資明細
    資料、保險理賠簡訊在卷可稽（見本院卷第19、33至37、41
    、49、55、109至121、145、147、149、151、233、239、24
    1、243至256頁），並經本院調閱高雄地檢109年度偵字第21
    935號卷宗（下稱偵字卷）確認無訛，且為兩造所不爭執，
    堪信為真實。
五、本院之判斷：
　　原告另主張被告蔡依玲就系爭事故有未注意車前狀況等過失
    ，被告應連帶賠償原告51,971元等節，則為被告所否認，並
    以前詞置辯，是本院應審酌者厥為：（一）被告蔡依玲就系
    爭事故是否應對原告負侵權行為賠償責任？（二）如是，原
    告可得請求被告連帶賠償之金額及項目為何？茲分述如下：
　　（一）被告蔡依玲就系爭事故應負侵權行為賠償責任
　　⒈按汽車行駛時，駕駛人應注意車前狀況及兩車並行之間隔
      ，並隨時採取必要之安全措施，不得在道路上蛇行，或以
      其他危險方式駕車，道路安全規則第94條第3項定有明文
      。次按汽車、機車或其他非依軌道行駛之動力車輛，在使
      用中加損害於他人者，駕駛人應賠償因此所生之損害。但
      於防止損害之發生，已盡相當之注意者，不在此限，民法
      第191條之2亦有明文。該條之立法理由為近代交通發達，
      而因動力車輛肇事致損害人之身體或財產者，日見增多，
      爰參考他國立法例並斟酌我國國情增訂本條，規定汽車、
      機車或其他非依軌道行駛之動力車輛，在使用中加損害於
      他人者，駕駛人應賠償因此所生之損害。惟如駕駛人於防
      止損害之發生，已盡相當之注意，不在此限，以期緩和駕
      駛人之責任。是本條規定係以舉證責任倒置的方式，由法
      律推定駕駛人的行為有過失，倘駕駛人欲主張免責事由，
      則須證明自己對於防止損害的發生，已盡相當之注意，積
      極為防止損害的發生而有所作為，仍不免發生損害。因此
      ，被害人依民法第191條之2規定，請求動力車輛的駕駛人
      賠償損害時，僅須證明損害的發生與駕駛人使用動力車輛
      之間有因果關係即可，至於駕駛人於交通事故的發生，是
      否有過失，則不待被害人舉證。從而，原告因系爭事故受
      有系爭傷害乙節，為兩造所不爭執，堪認原告所受損害與
      被告蔡依玲駕駛車輛之行為具有相當因果關係，是依前揭
      說明，應推定被告蔡依玲駕駛車輛之行為具有過失，原告
      無需舉證證明被告蔡依玲對於系爭事故具有過失，被告如
      欲推翻前項推定，則應舉證證明被告蔡依玲就系爭事故發
      生為無過失，或對防止損害之發生，已盡相當之注意，始
      得免責。
　　⒉經查，原告於偵查程序及本院審理中主張：系爭事故發生
      前，其騎在民族路上，快到裕誠路路口時，減速停在機車
      道停等紅燈時，被告蔡依玲就從其右後方撞擊系爭機車右
      側車身導致系爭事故等語（見本院卷第349頁、偵字卷第3
      4頁）。被告蔡依玲則於偵查程序及本院審理中辯稱：其
      行駛在民族路，在慢車道開始要右轉時，原告機車就突然
      出現在其左方，而擦撞到系爭車輛左前車門等語（見本院
      卷第350頁、偵字卷第34頁），足見雙方就系爭事故之發
      生過程、肇責原因各執一詞，無法認定被告蔡依玲就系爭
      事故並無過失。次查，系爭事故無行車紀錄器、路口監視
      器畫面或其他在場證人可供調查，以確認系爭事故發生之
      過程，又系爭事故經送鑑定事故原因，然因跡證不足，無
      法鑑定事故原因等情，有高雄市政府交通局車輛行車事故
      鑑定委員會110年5月21日高市車鑑字第11070355500號函
      復卷足參（見偵字卷第67頁），則尚無法確認被告蔡依玲
      就系爭事故即無過失。再查，系爭事故發生時天候為雨天
      ，有道路交通事故調查表（一）、現場照片可佐（見本院
      卷第111、115至116頁），參以被告蔡依玲於警詢中表示
      ：當時天色灰暗、下雨天、雨勢忽大忽小；我是因為要右
      轉裕誠路，所以將注意力放在右邊來車，我確信前方沒有
      車子，左邊的車我就沒有注意到等語（見本院卷第129頁
      ），足認被告蔡依玲有因天候不佳之故，於欲右轉時疏未
      注意車前狀況，而不慎擦撞其左方原告機車之可能。
　　⒊另查，被告亦自陳無證據可證被告蔡依玲就系爭事故確無
      過失（見本院卷第262頁），復未提出任何證據證明被告
      蔡依玲對於防止系爭事故之發生，已盡相當之注意，則被
      告既未能舉證推翻法律上之推定，自無從對其為有利之認
      定，是被告蔡依玲就系爭事故既有過失，即應賠償原告所
      受之損害。至高雄地檢109年度偵字第21935號不起訴處分
      書及高雄分署110年度上聲議字第1406號處分書，其處分
      及駁回再議之理由係依無罪推定原則，依卷證資料尚難證
      明被告蔡依玲有過失行為，然就系爭事故之肇責，並無作
      成明確認定，且刑事偵查之結果亦不拘束本院，尚難以此
      即可推翻前開法律推定，而認定被告蔡依玲就系爭事故無
      過失。　
　　（二）原告可請求被告連帶賠償19,653元
　　⒈按受僱人因執行職務，不法侵害他人之權利者，由僱用人
      與行為人連帶負損害賠償責任；但選任受僱人及監督其職
      務之執行，已盡相當之注意或縱加以相當之注意而仍不免
      發生損害者，僱用人不負賠償責任，民法第188條第1項分
      別定有明文。經查，被告蔡依玲就系爭事故應對原告負過
      失侵權責任，業如前述。又被告蔡依玲自陳為被告導盲犬
      協會之行政人員，系爭事故當時係為處理被告導盲犬會相
      關業務（見本院卷第263、350頁），則被告導盲犬協會為
      被告蔡依玲之僱用人甚明，被告導盲犬協會亦未提出證據
      證明其對被告蔡依玲於執行職務時，已盡相當之注意或縱
      加以相當之注意而仍不免發生損害，是依前揭規定，被告
      導盲犬協會即應與被告蔡依玲連帶負損害賠償責任。則原
      告得向被告請求連帶賠償之損害項目及金額，分述如下：
　　⑴醫療費用部分：
　　　按不法侵害他人之身體或健康者，對於被害人因此喪失或
      減少勞動能力或增加生活上之需要時，應負損害賠償責任
      ，民法第193條第1項定有明文。經查，原告因系爭事故受
      有系爭傷害，並支出醫療費用18,843元，為被告所不爭執
      （見本院卷第261頁），則上開醫療費用係因被告蔡依玲
      不法侵害原告身體健康支出之必要費用，核屬原告因被告
      蔡依玲不法侵害行為增加之生活費用，自應由被告賠償。
　　⑵系爭機車維修費用部分：
　　①按負損害賠償責任者，除法律另有規定或契約另有訂定外
      ，應回復他方損害發生前之原狀，債權人亦得請求支付回
      復原狀所必要之費用，以代回復原狀，民法第213條第1項
      、第3項定有明文。次按物被毀損時，被害人除得依民法
      第196 條請求賠償外，並不排除民法第213 條至第215 條
      之適用。依民法第196 條請求賠償物被毀損所減少之價額
      ，得以修復費用為估定之標準，但以必要者為限（例如：
      修理材料以新品換舊品，應予折舊），最高法院77年第9 
      次民事庭會議決議內容可參。
　　②經查，系爭機車修繕費用為4,950元（零件費用3,950、工
      資1,000元），有系爭機車修繕費用估價單可憑（見本院
      卷第233頁）。次查，系爭機車為101年5月出廠，有系爭
      機車行照可稽（見本院卷第307頁），迄本件車禍發生時
      即109年7月28日，已使用8年3月，已逾耐用年限，應按零
      件殘值計算回復原狀所需必要費用，據此按平均法計算舊
      品零件殘值為988元【計算方式：殘價＝取得成本÷( 耐用
      年數＋1)即3,950÷(3+1)≒988（小數點以下四捨五入）；】
      。是乙車回復原狀之必要費用即為折舊後之零件費用988
      元加計工資1,000元，共1,988元，是原告請求被告賠償系
      爭機車維修費用1,988元，洵為有據，逾此範圍之請求，
      則屬無據。
　　⑶雨衣、手錶損失部分：
　　　按當事人主張有利於己之事實者，就其事實有舉證之責任
      ，民事訴訟法第277條前段定有明文。經查，原告主張因
      系爭事故造成雨衣及手錶毀損，並提出新雨衣購買單據為
      證（見本院卷第235頁）。然原告所提新雨衣購買單據，
      至多僅得證明原告有購入新雨衣一事，惟原告並未提出雨
      衣及手錶原始購買單據，以證明雨衣及手錶為其所有。且
      觀諸系爭事故現場照片（見本院卷第83、84頁），亦未能
      發現有何雨衣、手錶掉落地面或其他遭毀損之情事，原告
      復自陳無證據可證雨衣及手錶因系爭事故毀損（見本院卷
      第262頁），是自難認原告主張為真，原告此部分請求，
      即無足採。
　　⑷薪資損失部分：
　　①按損害賠償，除法律另有規定或契約另有訂定外，在於填
      補債權人所受之損害及所失之利益，民法第216 條固定有
      明文。但無論所受損害抑所失利益，被害人賠償損害之請
      求權，以受有實際上之損害為成立要件（最高法院97年度
      台上字第1316號判決意旨可參）。
　　②經查，原告主張其於109年7月29日至7月31日、109年8月5
      日、109年8月10日因休養及回診向訴外人威務股份有限公
      司（下稱威務公司）請假，共受有薪資損失3,756元，雖
      提出在職證明書、請假單為據（見本院卷第49、309至311
      頁）。然原告於109年7月29日至7月31日、109年8月5日、
      109年8月10日有因系爭事故向威務公司請假，但因屬職業
      災害範圍，威務公司給予全薪假未扣薪等情，有威務公司
      111年4月15日函覆內容存卷可查（見本院卷第319頁），
      是依前開說明，原告既未因請假而遭扣薪，難認其受有何
      薪資損失，原告此部分請求，自難准允。
　　⑸刑事再議費用部分：
　　①按損害賠償之債，以有損害之發生及有責任原因之事實，
      並二者之間，有相當因果關係為成立要件。故原告所主張
      損害賠償之債，如不合於此項成立要件者，即難謂有損害
      賠償請求權存在（最高法院72年度台上字第3433號判決意
      旨可參）。又所謂相當因果關係，係指依經驗法則，綜合
      行為當時所存在之一切事實，為客觀之事後審查，認在一
      般情形上，有此環境、有此行為之同一條件，足以發生同
      一之結果者，該條件即為發生結果之相當條件，行為與結
      果自有相當之因果關係。反之，若在一般情形上，有此同
      一條件存在，依客觀之審查，不必皆發生此結果，該條件
      與結果即不相當，其行為與結果間尚難認為有相當因果關
      係（最高法院94年度台上字第1929號判決意旨可參）。
　　②經查，原告主張因系爭事故對被告蔡依玲提出過失傷害告
      訴，經高雄地檢署為不起訴處分後，嗣向高雄分署提起再
      議，為此支出12,000元之律師費用，雖提出律師費用收據
      為憑（見本院卷第）。然此部分費用為原告提出刑事告訴
      及再議所應自行負擔之訴訟成本，且一般民眾於發生車禍
      事故時，難認為均會支出再議之律師費用，是依上開說明
      ，無從認為原告此部分支出與系爭事故有何相當因果關係
      ，原告此部分請求，要無可取。
　　⑹精神慰撫金部分：
　　①按不法侵害他人之身體、健康、名譽、自由、信用、隱私
      、貞操，或不法侵害其他人格法益而情節重大者，被害人
      雖非財產上之損害，亦得請求賠償相當之金額，民法第19
      5條第1項前段定有明文。又按慰藉金之賠償須以人格權遭
      遇侵害，使精神上受有痛苦為必要，其核給之標準固與財
      產上損害之計算不同，然非不可斟酌雙方身分資力與加害
      程度，及其他各種情形核定相當之數額（最高法院51年台
      上字第223號判決意旨可參）。
　　②經查，原告因系爭事故受有系爭傷害，有阮綜合醫院診斷
      證明書、高雄榮民總醫院診斷證明書可證（見本院卷第19
      、151頁），則原告因被告蔡依玲行為受有前開體傷，可
      認原告受有相當程度之精神痛苦，原告請求被告賠償非財
      產上之損害，自屬有據。又查，原告自陳大專畢業、現為
      行政人員、月薪28,000至29,000元；被告蔡依玲自陳大學
      畢業，現為導盲犬協會行政人員，月薪約48,000元（見本
      院卷第263頁），又原告名下有數筆不動產、被告蔡依玲
      名下無不動產，有兩造108、109年度稅務電子閘門財產所
      得資料在卷可參，則本院斟酌原告傷勢、被告蔡依玲不法
      侵害之情節及兩造身分、地位、經濟能力等其他一切情狀
      ，認原告請求被告賠償之精神慰撫金，以6,000元為相當
      。是原告因系爭事故共受有26,831元之損害（計算式：18
      ,843＋1,988＋6,000＝26,831）
　　⑺復按保險人依本法規定所為之保險給付，視為被保險人損
      害賠償金額之一部分；被保險人受賠償請求時，得扣除之
      ，強制汽車責任保險法第32條定有明文。經查，原告因系
      爭事故已受領強制汽車責任險理賠7,178元，有保險理賠
      簡訊可查（見本院卷第241頁），是依上開規定扣除7,178
       元後，原告因系爭事故得請求被告連帶賠償19,653元。
五、綜上所述，原告依民法第191條之2、第188條規定，請求被
    告應連帶給付原告19,653元及自起訴狀繕本送達最後一位被
    告翌日（即111年2月11日）起至清償日止，按週年利率5％計
    算之利息，為有理由，應予准許。逾此範圍之請求，為無理
    由，應予駁回。又本院已依前揭規定為原告部分勝訴之判決
    ，原告另依民法第184條第1項前段規定請求之部分，縱經審
    酌，亦不影響前揭損害賠償金額範圍之認定，爰不再予論述
    。
六、本件原告勝訴部分係適用小額訴訟程序所為被告敗訴之判決
    ，依民事訴訟法第436 條之20規定，就原告勝訴部分應依職
    權宣告假執行。並由本院依民事訴訟法第392 條第2 項之規
    定，依職權宣告被告為原告預供擔保，得免為假執行。
七、本件事證已臻明確，兩造其餘攻擊防禦方法及所提證據，核
    與判決結果不生影響，爰不逐一論述，併此敘明。
八、訴訟費用負擔之依據：民事訴訟法第79條、第85條第2項。
    本件訴訟費用額，依職權確定如主文所示之金額。
中　　華　　民　　國　　111 　年　　5 　　月　　31　　日
                  高雄簡易庭　法　官  陳安信
以上正本係照原本作成。
如對本判決上訴，須於判決送達後20日內向本院提出上訴狀，並
須表明原判決所違背之法令及其具體內容與依訴訟資料可認為原
判決有違背法令之具體事實之上訴理由。（均須按他造當事人之
人數附繕本）。
民事訴訟法第436條之24第2項：對於本判決之上訴，非以違背法
令為理由，不得為之。
中　　華　　民　　國　　111 　年　　5 　　月　　31　　日
                              書記官  蔡妮君